臺灣臺北地方法院民事裁定  
110年度訴字第5612號
原      告  簡林玉梅
訴訟代理人  張致祥律師
複  代理人  朱星翰律師
被      告  戴小文  

    主  文
本件訴訟標的價額核定為新臺幣貳拾肆萬玖仟伍佰壹拾貳元。
原告應於本裁定送達後伍日內，補繳第一審裁判費新臺幣壹仟陸
佰伍拾元，逾期不繳，即駁回其訴。
    理  由
一、按訴訟標的之價額，由法院核定；核定訴訟標的之價額，以
    起訴時之交易價額為準；無交易價額者，以原告就訴訟標的
    所有之利益為準。法院因核定訴訟標的價額，得依職權調查
    證據，民事訴訟法第77條之1第1項、第2項、第3項定有明文
    。而房屋及土地為各別之不動產，各得單獨為交易之標的，
    故房屋所有人對無權占有人請求遷讓交還房屋之訴，應以房
    屋起訴時之交易價額，核定其訴訟標的之價額，不得併將房
    屋坐落土地之價額計算在內（最高法院102年度台抗字第429
    號裁定意旨參照）。又所謂交易價額，係指客觀之市場交易
    價格而言（最高法院99年度台抗字第88號裁定意旨參照）。
    至房屋課稅現值固可作為法院核定房屋交易價值之參考資料
    ，然其僅係稅捐機關課徵房屋稅之基準，與房屋交易價值未
    必相當。倘系爭建物無交易價額，即應以原告就訴訟標的所
    有之利益為準，法院僅以系爭建物之房屋課稅現值為據，核
    定訴訟標的價額，於法尚有未洽（最高法院100年度台抗字
    第866號裁定意旨參照）。
二、本件原告起訴主張其依民法第88條、第92條第1、2項，撤銷
    與被告成立租賃契約之意思表示，如認原告不得撤銷締約，
    則原告已於110年3月3日終止與被告之房屋租賃契約，為此
    聲明請求判命被告將門牌號碼臺北市○○區○○路000號3樓之房
    屋（下稱系爭房屋）遷讓並返還原告。原告主張系爭房屋之
    交易價值應以房屋稅籍證明書所核定價格為準，故於起訴狀
    表明訴訟標的價額為新臺幣（下同）55,000元（見本院北司
    簡調卷第7、63頁），並據以繳納第一審裁判費1,000元，惟
    揆諸首揭說明，稅捐機關之課稅現值難認必與房屋之交易價
    額相當，不得遽以該課稅現值作為本件訴訟標的價額。經查
    ，系爭房屋屋齡45年，為鋼筋混土造地上3層樓建築物，登
    記面積為31.4平方公尺，有臺北市稅捐稽徵處房屋稅籍證明
    書、東家房屋房地產標的現況說明書影本各1紙在卷可稽（
    見本院北簡司調卷第19、41至43頁）。依地價調查估計規則
    、臺北市地價調查用建築改良物標準單價表及耐用年數及折
    舊率表等規定估算之結果，系爭房屋於起訴時之現值為24萬
    9,512元，有臺北市政府地政局建築物價額試算表1份存卷可
    查（見本院卷第11頁），是本件訴訟標的價額應核定為24萬
    9,512元，應徵第一審裁判費2,650元，扣除起訴時已繳納之
    1,000元，尚欠1,650元。茲命原告於收受本裁定後5日內，
    如數向本院繳納，逾期未繳納，即以裁定駁回其訴。
三、依民事訴訟法第442條第2項，裁定如主文。
中　　華　　民　　國　　110 　年　　9 　　月　　24　　日
                  民事第一庭法　官　呂俐雯
以上正本係照原本作成
如不服本裁定關於核定訴訟標的價額部分，應於送達後十日內向
本院提出抗告狀，並繳納抗告費新臺幣一千元；其餘關於命補繳
裁判費部分，不得抗告。
中　　華　　民　　國　　110 　年　　9 　　月　　24　　日
                            書記官  陳信宏